【裁判字號】    98,聲,97
【裁判日期】    981027
【裁判案由】    訴訟救助
【裁判全文】
臺灣高等法院臺中分院民事裁定  98年度聲字第97號
聲  請  人  乙○○
相  對  人  甲○○
上列當事人間請求訴訟救助事件聲請訴訟救助，本院裁定如下：
    主  文
准予訴訟救助。
    理  由
一、本件聲請人因與相對人間請求損害賠償事件，不服原法院98
    年度訴字第1645號判決提起上訴，並聲請訴訟救助，其聲請
    意旨略以：聲請人生活困難，無積蓄、失業中且須獨立扶養
    三名子女，無力支出訴訟費用，又本件損害賠償之訴，聲請
    人之上訴顯有勝訴之望，為此爰依民事訴訟法第107條第l項
    規定，請准予訴訟救助，免繳上訴裁判費用等語。
二、按當事人無資力支出訴訟費用者，法院應依聲請，以裁定准
    予訴訟救助。此為民事訴訟法第107條前段所明定。所謂無
    資力係指窘於生活，且缺乏經濟信用者而言，申言之，若非
    取給於自己或家族所必需之生活費不能支出訴訟費用，且無
    籌措款項以支出訴訟費用之信用技能，方能謂之為無資力支
    出訴訟費用（最高法院43年度年度台抗字第152號判例、88
    年度台聲字第582號裁定意旨參照）。又此項請求救助之事
    由，應釋明之，為同法第109條第2項所明定；所謂釋明，係
    指當事人提出法院得以即時調查使法院信其主張為真實之證
    據而言。且法院調查聲請人是否無資力支出訴訟費用，專就
    聲請人所提出之證據為之。再法律扶助法第62條前段固規定
    ，經財團法人法律扶助基金會分會准予法律扶助之無資力者
    ，其於訴訟程序中，向法院聲請訴訟救助時，應准予訴訟救
    助。惟觀之該條立法理由亦明載該規定係在簡省法院之調查
    程式，如有反證，法院自可作不同裁判。故足見法院仍得就
    當事人資力是否符合無資力支出訴訟費用之訴訟救助要件進
    行審查，非絕對受財團法人法律扶助基金會審酌結果之拘束
    。
三、本件聲請人與相對人間請求損害賠償上訴事件，聲請人以其
    無資力支付上訴裁判費，聲請訴訟救助，並提出台中縣大里
    市公所98年度低收入戶証明書為証，復有稅務電子閘門財產
    所得調件明細表附原審卷足稽。依上開財產歸屬資料清單顯
    示，聲請人名下僅有一部汽車，足認其所提證據足以釋明已
    無資力支出裁判費用。雖聲請人之本案訴訟，未向財團法人
    法律扶助基金會台中分會申請法律扶助。准依前揭所述，民
    事訴訟法第107條第l項所規定之無資力，係視應預納訴訟費
    用之人，是否已無資力繳納訴訟費用，與財團法人法律扶助
    基金會所認定之無資力，自難等同視之。綜上以觀，足認聲
    請人確無資力支出訴訟費用。
三、本件聲請人非顯無勝訴之望，其聲請核無不合，應予准許，
    爰依民事訴訟法第一百零七條第一項前段裁定如主文。
中    華    民    國    98    年    10    月    27    日
                民事第六庭    審判長法  官  袁再興
                                    法  官  陳賢慧
                                    法  官  吳惠郁
以上正本係照原本作成。
不得抗告。
                                    書記官  周巧屏
中    華    民    國    98    年    10    月    28    日
                                                      Ｖ


司法院資訊處製作；財團法人民間司法改革基金會備份。
